【裁判字號】    97,交聲,2713
【裁判日期】    980916
【裁判案由】    交管條例聲異
【裁判全文】
臺灣板橋地方法院刑事裁定            97年度交聲字第2713號
原處分機關  交通部公路總局臺北區監理所
異  議  人
即受處分人  甲○○
上列異議人即受處分人因違反道路交通管理處罰條例案件，對於
臺北市交通事件裁決所於中華民國97年9 月12日所為之處分（北
監自裁字第裁40-ABU947632號），聲明異議，本院裁定如下：
    主  文
原處分撤銷。
甲○○不罰。
    理  由
一、本件原處分意旨略以：異議人即受處分人所有之FP-0616 號
    車牌已於民國93年4 月22日辦理牌照繳銷，惟該車車體於93
    年7 月26日由乙○○駕駛懸掛GJ-6631 號車牌，行經臺北市
    ○○○路3 段335 巷口，因有「使用他車牌照行駛」之違規
    ，為臺北市政府警察局交通大隊大同分隊警員攔查舉發，並
    依道路交通管理處罰條例第12條第1 項第5 款、第2 項規定
    ，填製北市警交大字第ABU947632 號舉發違反道路交通管理
    事件通知單（下稱舉發通知單）予乙○○簽收。原處分機關
    復以違規事實明確，於97年9 月12日以北監自裁字第裁40-A
    BU947632號裁決書處以罰鍰新臺幣（下同）8,700 元並吊銷
    牌照。於97年9 月12日送達寄送前開裁決書，異議人於10月
    1 日聲明異議，有前述舉發通知單、裁決書、送達證書在卷
    足稽。
二、聲明異議意旨如附件。
三、按汽車牌照借供他車使用或使用他車牌照行駛者，處汽車所
    有人新臺幣（下同）3,600 元以上18,000元以下罰鍰，並禁
    止其行駛，道路交通管理處罰條例第12條第1 項第5 款、第
    2 項分別定有明文。又按道路交通管理處罰條例之制定，係
    為加強道路交通管理，維護交通秩序，並確保交通安全，該
    條例第1 條亦有明文規定，因此，道路交通管理處罰條例中
    所稱之「汽車所有人」，原則上應即指車籍資料上所登記之
    車主而言，並非指該車在民法上之真正所有權人，否則，車
    籍資料上所登記之「汽車所有人」，如僅係代替民法上真正
    之所有權人而登記為車主，或係原車輛之真正所有權人在未
    變更車籍資料之情形下，已將該車之所有權移轉予他人，則
    處罰機關於裁罰時，尚需深入調查該違規車輛在民法上之真
    正所有權人為何人，始得對於該真正所有權人予以處罰，則
    不僅在交通違規處罰上，將造成裁罰機關查證上之沈重負擔
    ，而且對於迅速加強交通管理之行政目的而言，亦有極重大
    之阻礙。然若車輛業經報廢、牌照業經繳銷或註銷之情形，
    因該車輛原有之車籍資料已無從加以變動，而原車輛所有人
    如欲將該報廢或牌照繳銷車輛之所有權移轉他人，或因其他
    法律關係而喪失所有權時，亦無從藉由車籍資料之變更，而
    另為該報廢或牌照繳銷車輛新車主之登記，故車輛經完成報
    廢或牌照繳銷登記後，其所有權誰屬已無從藉由車籍資料加
    以確認，此時則應依照民法上動產所有權歸屬之相關規定加
    以判斷，而不能僅以報廢或牌照繳銷前之車主登記為該車民
    法上真正所有權人之認定標準，所以此處所指之「汽車所有
    人」，解釋上始能認為並非專指車籍資料上所登記之車主而
    言。
四、經查：
  (一)異議人所有之FP-0616 號車牌已於93年4 月22日辦理牌照繳
    銷一情，有汽車領牌歷史查詢1 分在卷可按，前開車牌業於
    93年4 月22日繳銷一情，堪以認定。又前開車輛於93年7 月
    26日晚間8 時15分許，由乙○○駕駛懸掛GJ-6631 號車牌，
    行經臺北市○○○路○ 段335 巷口，為臺北市政府警察局交
    通大隊大同分隊警員攔查舉發一情，亦有北市警交大字第AB
    U947632 號舉發違反道路交通管理事件通知單1 紙在卷可參
    ，顯見異議人所有之上述自小客車，於前開時、地，確有使
    用他車牌照並經他人駕駛而行駛於道路上之違規情事。
  (二)按車輛牌照辦理繳銷後若未重新申領車牌懸掛，顯然無法正
    常在道路上行駛，否則極易為警稽查，且亦無法為移轉等處
    分，故衡情一般人不致無端繳銷牌照。然前開FP-0616 號車
    牌已於93年4 月22日辦理牌照繳銷一情，苟該車車主即異議
    人甲○○若欲繼續使用、處分前開車輛，當無可能無端繳銷
    牌照，又若其有繼續使用前開車輛之意，當會儘速申領牌照
    以使用，實則不然，迄至同年7 月21日始重領9116-DN 號車
    牌，由前開情形觀之，異議人前開車輛於繳銷原懸掛牌照後
    ，顯無意使用該車，故異議人抗辯前開車輛業於93年初委請
    資源回收場報廢等語，並非無據。況佐以員警攔查本件車輛
    時，該車駕駛人為乙○○，並非異議人，由此益佐該車違規
    當時並非異議人持有、使用中，異議人應非該車輛所有人。
  (三)至異議人雖未提出提出報廢之相關資料，辯稱本案迄今已久
    ，前開車輛報廢資料早已遺失，其亦無法尋得所委託之車行
    等語。本件違規時間為93年7 月26日，且當場開立舉發單，
    記載應到案時間為93年8 月10日前，交予乙○○收受，有前
    開舉發單在卷可參，可見當時異議人並未收受舉發單，對本
    案違規情事毫不知情，而本件裁決書遲至97年9 月12日始裁
    決，於同日寄送予異議人一情，亦有移送書及裁決書在卷可
    按，原處分機關早已知悉前開違規情事，其不即時裁決並通
    知異議人提出相關事證，延滯3 年餘始裁決，以致相關事證
    業已滅失，以致異議人無法尋得相關資料，自不得歸責予異
    議人，亦難以異議人無法提出報廢資料，遽認其所言不實。
  (四)異議人並未使用GJ-6311 號車牌於前開業已繳銷車牌車體一
    情，應堪認定。
四、綜上所述，原處分機關認定異議人有使用他車牌照行駛之違
    規行為，而依道路交通管理處罰條例第12條第1 項第5 款、
    第2 項，違反道路交通管理事件統一裁罰基準及處理細則第
    41條、第43條、第67條之規定，裁處受處分人罰鍰8,700 元
    ，尚難認為允洽，受處分人之異議為有理由，自應由本院將
    原處分撤銷，並改諭知受處分人不罰。
據上論斷，應依道路交通案件處理辦法第20條前段，裁定如主文
。
中    華    民    國    98    年    9     月    16    日
                          交通法庭法  官  何燕蓉
此正本與原本無異。
如不服本裁定應於送達後五日內向本院提出抗告狀。
                                  書記官  李崇文
中    華    民    國    98    年    9     月    17    日


司法院資訊處製作；財團法人民間司法改革基金會備份。
